臺灣高雄地方法院刑事判決　　　　　　110年度審訴字第675號
公　訴　人　臺灣高雄地方檢察署檢察官
被　　　告　曾婉婷



選任辯護人　蘇偉哲律師 （法扶）　　　　　　
上列被告因詐欺案件，經檢察官提起公訴（110 年度偵字第1014
5 號），因被告於準備程序進行中，就被訴事實為有罪之陳述，
經受命法官告知簡式審判程序之旨，並聽取被告與公訴人之意見
後，由本院合議庭裁定由受命法官獨任依簡式審判程序審理，判
決如下：
    主  文
丙○○以網際網路對公眾散布而犯詐欺取財罪，共貳罪，各處有
期徒刑壹年貳月。應執行有期徒刑壹年陸月。緩刑參年，並應履
行附表二所示負擔。
    事  實
一、曾琬婷明知民國109 年2 月起，全球正值新冠肺炎疫情感染
    嚴重期間，口罩難求，其並無醫療口罩之貨源，也無出貨之
    意願及能力，竟意圖為自己不法所有，基於以網際網路對公
    眾散布而詐欺取財之犯意，上網登入網際網路，以通訊軟體
    LINE暱稱「曾婷兒」設立群組「婷兒小舖」，並於群組中刊
    登販售中衛醫療口罩之訊息，散布「中衛口罩、成人330 、
    兒童380 」之圖片資訊予群組內不特定人士下單訂購，致丁
    ○○、戊○○瀏覽訊息後因而陷於錯誤，誤信曾琬婷有中衛
    醫療口罩之貨源，而於附表一所示時間，向曾琬婷訂購附表
    一所示口罩，並於附表一所示時間，分別匯款如附表一所示
    金額至曾琬婷中華郵政股份有限公司左營菜公郵局帳號0000
    0000000000號帳戶（下稱甲帳戶）、曾琬婷不知情之配偶洪
    文義（涉犯詐欺部分，經檢察官另為不訴處分）中華郵政股
    份有限公司高雄五塊厝郵局帳號00000000000000號帳戶（下
    稱乙帳戶）、曾琬婷不知情之女兒洪○玉中華郵政股份有限
    公司高雄五塊厝郵局帳號00000000000000號帳戶（下稱丙帳
    戶）後，曾琬婷復將上開甲、乙、丙帳戶款項領出供己花用
    。嗣因丁○○、戊○○遲未收到口罩發覺受騙報警處理，為
    警循線查悉上情，並扣得曾琬婷花用所餘之新臺幣（下同）
    3,000元。
二、案經丁○○、戊○○訴由高雄市政府警察局左營分局報告臺
    灣高雄地方檢察署檢察官偵查後起訴。
    理  由
一、程序方面：
    本件被告丙○○所犯均係死刑、無期徒刑、最輕本刑為3 年
    以上有期徒刑以外之罪，其於準備程序進行中就被訴事實為
    有罪之陳述，經受命法官告知簡式審判程序之旨，並聽取當
    事人之意見後，本院合議庭認無不得或不宜改依簡式審判程
    序進行之情形，爰依刑事訴訟法第273 條之1 第1 項規定，
    裁定由受命法官獨任進行簡式審判程序。又本件所引屬於審
    判外陳述之傳聞證據，依同法第273 條之2 規定，不受第15
    9 條第1 項關於傳聞法則規定之限制，依法有證據能力，合
    先敘明。
二、認定犯罪事實所憑之證據及其理由：
    上開犯罪事實，業據被告坦承不諱，核與證人即同案被告洪
    文義、證人即告訴人丁○○、戊○○證述相符，並有高雄市
    政府警察局左營分局查訪表、告訴人丁○○所提供其與被告
    曾琬婷對話紀錄及手機擷取畫面、甲、乙、丙帳戶客戶基本
    資料及交易明細表在卷可稽，足認被告前揭任意性自白，與
    事實相符，堪予採信。從而，本案事證明確，被告上開犯行
    ，均堪認定，應依法論科。
三、論罪科刑：
  ㈠罪名及罪數：
  ⒈核被告所為，均係犯刑法第339 條之4 第1 項第3 款之以網
    際網路對公眾散布而犯詐欺取財罪（共2 罪）。
  ⒉被告各基於同一詐欺取財犯意，利用同一機會及詐欺模式，
    如附表一編號1 、2 所示，使告訴人丁○○、戊○○分別多
    次匯款，分別侵害同一法益，依一般社會健全觀念，不宜將
    告訴人丁○○、戊○○2 人匯款之次數認定為被告成立詐欺
    取財之罪數，應認各行為獨立性薄弱，視為數個舉動之接續
    施行，合為包括之一行為予以評價，均應論以接續犯，各僅
    論以一詐欺取財罪。
  ⒊被告所犯上開2 罪，犯意各別，行為互殊，應予分論併罰。
  ㈡刑罰裁量：
    爰以行為人之責任為基礎，審酌被告非無謀生能力，竟不思
    以正途獲取所需，為貪圖不法利益，以網際網路對公眾散布
    而犯詐欺取財罪，顯然欠缺尊重他人財產權之觀念，所為實
    有不該，惟念其犯後坦承犯行，態度尚可，且無任何犯罪前
    科，有臺灣高等法院被告前案紀錄表在卷可查，素行非差，
    且已與告訴人2 人達成調解，並已依調解條件履行賠償中（
    業經賠償告訴人2人各2萬元），有本院調解筆錄、辦理刑事
    案件電話紀錄查詢表在卷可稽（見本院卷第107、109、111
    頁），本件犯行所造成法益損害稍有減輕，兼衡其教育程度
    、經濟（涉個人隱私，詳卷）等一切情狀，分別量處及合併
    定如主文所示之刑
四、緩刑：
    被告無任何犯罪前科，有臺灣高等法院被告前案紀錄表在卷
    可佐，素行非差，其因一時失慮，偶罹刑典，又已與告訴人
    2 人達成調解，並已依調解條件分期履行賠償中，業如前述
    ，諒被告經此偵、審程序及刑之宣告，應知所警惕，本院認
    對其宣告之刑以暫不執行為適當，爰依刑法第74條第1 項第
    1 款規定，併予宣告緩刑3 年，以啟自新。又被告雖與告訴
    人2 人達成調解，願分期賠償告訴人2 人，惟尚未履行完畢
    ，不宜無條件給予緩刑宣告，爰依刑法第74條第2 項第3 款
    規定，命被告應依附表二所示事項履行負擔（即依調解筆錄
    尚未履行之部分履行）。又被告若於緩刑期內，未履行附表
    所示負擔，檢察官得依刑法第75條之1 第1 項第4 款之規定
    ，聲請撤銷本件緩刑之宣告，附此敘明。
五、不予宣告沒收之說明： 
    本件被告之犯罪所得即如附表一編號1 、2 所示各詐得之3 
    萬9,060 元、2萬4,170元，被告已依調解條件各賠償告訴人
    2 萬元，業如上述，是被告已賠償之部分，應認被告未保留
    此部分之犯罪所得，而被告尚未賠償告訴人丁○○之1 萬9,
    060 元、告訴人戊○○之4,170 元部分，若被告未依約履行
    賠償，告訴人可持本院調解筆錄為執行名義，向法院聲請對
    被告名下之財產為強制執行，且調解內容業經本判決列為緩
    刑條件，是應已足以保障告訴人2 人並達澈底剝奪犯罪所得
    之修法目的，是本院認本件倘仍對被告宣告沒收犯罪所得，
    有過苛之虞，亦無助於告訴人權益之保護，爰依刑法第38條
    之2 第2 項規定，不予宣告沒收未扣案之犯罪所得及扣案被
    告花用所餘之犯罪所得3,000元。
據上論斷，應依刑事訴訟法第273 條之1 第1 項、第284 條之1 
、第299 條第1 項前段，判決如主文。
本案經檢察官甲○○提起公訴，檢察官乙○○到庭執行職務。
中    華    民    國   110    年    12     月     7    日
                  刑事第五庭  法  官    陳銘珠
以上正本證明與原本無異。
如不服本判決應於收受送達後20日內向本院提出上訴書狀，並應
敘述具體理由；如未敘述上訴理由者，應於上訴期間屆滿後20日
內向本院補提理由書（均須按他造當事人之人數附繕本）「切勿
逕送上級法院」。
因疫情而遲誤不變期間，得向法院聲請回復原狀。
中    華    民    國   110    年    12    月    7     日
                              書記官    黃靖媛
附錄本案論罪科刑法條：
《中華民國刑法第339條之4》
犯第339條詐欺罪而有下列情形之一者，處1年以上7年以下有期
徒刑，得併科1百萬元以下罰金：
一、冒用政府機關或公務員名義犯之。
二、三人以上共同犯之。
三、以廣播電視、電子通訊、網際網路或其他媒體等傳播工具，
    對公眾散布而犯之。
前項之未遂犯罰之。  
┌──────────────────────────────────┐
│附表一                                                              │
├──┬────┬───────┬───────┬─────┬────┤
│編號│告訴人  │詐騙方式      │匯款時間      │ 匯款金額 │匯入帳戶│
├──┼────┼───────┼───────┼─────┼────┤
│1   │丁○○  │109年4月27日起│109年5月4日晚 │   2,130元│乙帳戶  │
│    │        │至109年8月31日│間6時33分許   │          │        │
│    │        │止，共向被告訂├───────┼─────┼────┤
│    │        │購131盒中衛醫 │109年5月5日晚 │     360元│乙帳戶  │
│    │        │療口罩        │間7時58分許   │          │        │
│    │        │              ├───────┼─────┼────┤
│    │        │              │109年7月31日上│  7,800元 │甲帳戶  │
│    │        │              │午6時47分許   │          │        │
│    │        │              ├───────┼─────┼────┤
│    │        │              │109年8月3日晚 │     660元│丙帳戶  │
│    │        │              │間6時2分許    │          │        │
│    │        │              ├───────┼─────┼────┤
│    │        │              │109年8月7日晚 │   1,200元│甲帳戶  │
│    │        │              │間6時45分許   │          │        │
│    │        │              ├───────┼─────┼────┤
│    │        │              │109年8月10日中│   1,500元│甲帳戶  │
│    │        │              │午12時41分許  │          │        │
│    │        │              ├───────┼─────┼────┤
│    │        │              │109年8月12日上│   2,600元│甲帳戶  │
│    │        │              │午6時46分許   │          │        │
│    │        │              ├───────┼─────┼────┤
│    │        │              │109年8月21日晚│   4,900元│甲帳戶  │
│    │        │              │間6時49分許   │          │        │
│    │        │              ├───────┼─────┼────┤
│    │        │              │109年8月31日上│1萬1,230元│甲帳戶  │
│    │        │              │午8時4分許    │          │        │
│    │        │              ├───────┼─────┼────┤
│    │        │              │109年9月7日下 │   6,680元│甲帳戶  │
│    │        │              │午3時9分許    │          │        │
│    ├────┼───────┼───────┼─────┼────┤
│    │小計    │              │              │3萬9,060元│        │
├──┼────┼───────┼───────┼─────┼────┤
│2   │戊○○  │109年8月6日向 │109年8月6日上 │   1,070元│甲帳戶  │
│    │        │被告訂購3盒中 │午10時2分許   │          │        │
│    │        │衛醫療口罩    │              │          │        │
│    │        ├───────┼───────┼─────┼────┤
│    │        │109年8月19日向│109年8月20日下│1萬5,600元│甲帳戶  │
│    │        │被告訂購50盒中│午3時7分許（起│（起訴書誤│        │
│    │        │衛醫療口罩    │訴書誤載為月7 │載為1萬5,0│        │
│    │        │              │日下午3時9分許│00元）    │        │
│    │        │              │）            │          │        │
│    │        ├───────┼───────┼─────┼────┤
│    │        │109年8月24日向│109年8月24日下│   7,500元│甲帳戶  │
│    │        │被告訂購25盒中│午2時36分許（ │          │        │
│    │        │衛醫療口罩    │起訴書誤載為9 │          │        │
│    │        │              │月7日下午3時9 │          │        │
│    │        │              │分許）        │          │        │
├──┼────┼───────┼───────┼─────┼────┤
│    │小計    │              │              │2萬4,170元│        │
├──┼────┼───────┼───────┼─────┼────┤
│    │共計    │              │              │6萬3,230元│        │
└──┴────┴───────┴───────┴─────┴────┘
┌────────────────────────────┐
│附表二                                                  │
├────────────────────────────┤
│⒈被告應給付告訴人丁○○新臺幣（下同）39,060元，其中2萬 │
│  元被告已給付，餘款19,060元，應於民國110年12月31日前給 │
│  付，以匯款方式匯入告訴人丁○○指定帳戶。              │
│⒉被告應給付告訴人戊○○24,170元，其中2萬元被告已給付， │
│  餘款4,170元，應於民國110年12月31日前給付，以匯款方式匯│
│  入告訴人戊○○指定帳戶。                              │
└────────────────────────────┘